【裁判字號】    97,訴,190
【裁判日期】    971111
【裁判案由】    侵權行為損害賠償
【裁判全文】
臺灣士林地方法院民事判決               97年度訴字第190號
原      告  乙○○
訴訟代理人  應明銓律師
被      告  甲○○
            丙○○
上二人共同
訴訟代理人  黃坤鍵律師
複  代理人  蔡勝雄律師
被      告  永慶房屋仲介股份有限公司
法定代理人  丁○○
訴訟代理人  庚○○
被      告  己○○
上二人共同
訴訟代理人  連元龍律師
            藍健瑋律師
            陳建瑜律師
上列當事人間請求侵權行為損害賠償事件，本院於民國97年10月
28日言詞辯論終結，判決如下：
    主      文
原告之訴及假執行之聲請均駁回。
訴訟費用由原告負擔。
    事實及理由
一、本件原告起訴請求判決如後開聲明所示，係屬因本於被告間
    不真正連帶法律關係而為，非屬被告多數之主觀預備合併，
    於法尚無不合，被告甲○○、丙○○抗辯原告之訴屬主觀預
    備合併，為不合法云云，尚有誤會，合先敘明。
二、原告起訴主張：原告之配偶胡秋香委託永慶房屋仲介股份有
    限公司（下稱被告永慶公司）居間仲介，擬承購被告甲○○
    原有坐落於臺北市○○區○○段2 小段4-1 地號土地所有權
    應有部分29520/800000，及其上門牌號碼為臺北市○○○○
    街211 號之房屋所有權全部（下稱系爭房屋，與上開土地合
    稱系爭房地）。經被告永慶公司之受僱人即被告己○○帶領
    原告看屋，並與被告甲○○之代理人即被告丙○○斡旋洽商
    買賣事宜。期間原告與胡秋香曾詢問系爭房屋天花板之後是
    否另有屋壁，以確認系爭房屋未有龜裂或剝落之情形，而被
    告己○○、丙○○告知原告系爭房屋之天花板部分即為原始
    之屋壁，絕未在屋壁之後裝設任何材板。原告與被告甲○○
    乃於民國96年3 月21日就系爭房地簽訂不動產買賣契約書（
    下稱系爭買賣契約書），約定買賣價金為新臺幣（下同）1,
    330 萬元，並辦畢登記為胡秋香所有。其後因發現系爭房屋
    有漏水情形，原告有與被告甲○○曾協議自買賣價金中扣除
    4 萬元作為賠償。嗣原告委請訴外人大雄國際室內裝修工程
    公司（下稱大雄公司）裝修系爭房屋，竟發現該房屋不僅另
    有天花板擋住真正的混凝土樓板，且於進行廚房、餐廳、臥
    室之漏水修復工程時，發現有鋼筋外露、腐蝕、混凝土脫落
    毀損之情形。大雄公司負責人戊○○旋即委請桂田技術顧問
    有限公司（下稱桂田公司）就系爭房屋進行氯離子含量鑑定
    ，鑑定結果竟顯示，系爭房屋之廚房柱、廚房天花板、客廳
    天花板之氯離子值分別高達每立方公尺0.7199公斤、4.9864
    公斤、2.5622公斤，即為俗稱之海砂屋。復經原告向系爭房
    屋之鄰居打探，始得知系爭房屋實已廢置多年無法賣出，直
    至96年農曆春節前經裝修而擬出售，而自被告永慶公司所自
    行列印之臺北市中山地政事務所建物測量成果圖、地籍圖謄
    本觀之，其列印之時點，分別係96年1 月8 日、95年3 月6
    日，顯示被告永慶公司與被告己○○於系爭房屋裝修前，已
    接受被告甲○○、被告丙○○之委託代為仲介出售系爭房地
    ，足徵被告己○○、丙○○、甲○○明知系爭房屋為海砂屋
    之事實，卻故意隱匿。再被告永慶公司在網路上之廣告標榜
    ：「購屋零糾紛一直是永慶房仲集團努力的目標，因此，無
    論是經紀人對於有問題之房屋主動檢測或調查是否為凶宅等
    事前預防工作，或事後的保障上，永慶都投入了相當多的人
    力與資源，光是事前的產權、屋況審查工作，永慶每年就投
    入超過1 億元的成本，為消費者嚴格把關。」、「詳盡完整
    的產權調查是購買前服務的基本動作，永慶房屋直營店詳細
    調查買方所欲承購之建物及土地狀況並製作不動產說明書，
    提供買方核對閱覽。專業的不動產說明書包括附有房屋現況
    說明書、買賣標的物之權狀影本、謄本、地價謄本、地籍圖
    及平面圖等地政機關資料，讓買方深入且全面瞭解該建物及
    土地的坪數、用途，並調查其否有抵押設定、租賃關係、查
    封、限制登記等狀況，避免風險，讓買方購屋更加安全」等
    項，而原告之損害乃因誤信賴被告永慶公司所代為仲介買賣
    之房屋，皆會由被告永慶公司先行「專業之調查及檢測」，
    應無問題所致，是被告永慶房屋自應就原告之損害與被告己○○連帶負賠償責任。原告以訴狀繕本之送達為解除買賣契
    約之意思表示，於此依買賣法律關係，請求被告甲○○返還
    買賣價金與賠償損害，對被告己○○、永慶公司另併主張有
    債務不履行，並依侵權行為法律關係，得對被告甲○○、丙○○、己○○中之二人或三人請求連帶賠償損害，另依民法
    第188 條規定，請求被告永慶公司與被告己○○連帶賠償原
    告所受房屋價金之損害200 萬元云云，而聲明求為判決：(一)
    被告甲○○應給付、被告甲○○、丙○○、己○○應連帶給
    付、被告永慶公司予被告己○○應連帶給付原告200 萬元，
    暨自起訴狀繕本送達翌日起至清償日止，按年利率5 ％計算
    之利息。(二)原告願供擔保，請准宣告假執行。
三、被告甲○○、丙○○以：被告甲○○出售系爭房屋前，並未
    對之施作任何改置或加裝工程，僅為求賣相，而曾於96年初
    僱工代為打掃、粉刷牆壁天花板而已。另系爭房屋鋼筋外露
    、腐蝕、混凝土脫落、毀損之情形，應係肇因於原告施作漏
    水修復工程拆除外牆之際所導致，系爭房屋出售時並無上開
    損害，否則，原告豈有可能仍以高價買受。又實務上固以氯
    離子含量之數值，作為判定是否為海砂屋之指標，然氯離子
    含量數值，尚與受測房屋之屋齡、坐落地段是否鄰近潮濕地
    、實際採樣點、受測機關是否公正客觀等因素息息相關，均
    易影響數值之判定與解讀，原告自行委請民間鑑定公司所為
    之檢測，尚難令人信服。再者，被告甲○○未曾就系爭房屋
    實施海砂屋檢測，對於系爭房屋是否為海砂屋，並不知情，
    且被告甲○○本身曾於該屋居住年餘，期間並無漏水及結構
    性問題，是被告甲○○無故意隱匿或故意不告知瑕疵之情形
    ，且在專任委託銷售契約書及不動產買賣契約書所附之標的
    物現況說明書中，關於「是否曾做過氯離子含量測試」之選
    項，亦確實勾選選項「否」，自無詐欺故意及詐欺行為。而
    系爭買賣契約書第14條固約定：「1.簽訂不動產買賣契約後
    ，甲方（即原告）得自費並請求乙方（即被告甲○○）配合
    辦理房屋混凝土氯離子含量檢測。檢測廠商由雙方協議共同
    指定，檢測點以主建物之樑、柱等共取3 個樣本為準，如3
    個樣本檢測結果之平均值符合約定解約條件，即建物建築完
    成日期在87年6 月25日（含）當日以前者約定為每立方公尺
    達0.6 公斤以上；該日期以後者，約定為每立方公尺達0.3
    公斤以上，除甲乙雙方另有約定外，甲方得逕行解除買賣契
    約，乙方應退還甲方已付之買賣價款。…3.本買賣標的建物
    無論甲方於交屋前有無辦理氯離子含量檢測，乙方均應依民
    法負瑕疵擔保責任。」等項，惟該條款應解為當事人重在系
    爭房屋是否為海砂屋，致影響房屋結構與居住安全，非僅以
    氯離子含量之數值為斷，故原告能否據以解除契約，應以系
    爭房屋是否為海砂屋為據。至被告丙○○僅係居於友人之立
    場，代理被告甲○○出售房屋及仲介協調相關事宜，與原告
    接觸不多，自無與被告甲○○共同侵害原告權利之可能，故
    原告欲解除契約，請求被告甲○○返還買賣價金與賠償損害
    ，並請求與被告丙○○連帶負賠償責任，為無理由等語置辯
    ，並聲明求為判決：(一)原告之訴駁回。(二)如受不利之判決，
    被告願供擔保請准宣告免為假執行。
四、被告永慶公司、己○○則以：原告所提之「氯離子含量測試
    報告」，僅有區區一紙資料，報告簽署人欄僅蓋用「桂田實
    驗室陳榮仁」之印文，則該報告是否確為該作成名義人所為
    ，已不無疑問，且該氯離子含量檢測報告未詳細載明取樣時
    間、方式、地點並拍照存證，未免過於草率，難以令人信服
    ，該報告顯然欠缺實質證據力。而縱以混凝土氯離子含量過
    高之房屋即認屬海砂屋，則原告亦未就系爭房屋之氯離子含
    量數值過高及其受有200 萬元之損害舉證以實其說。再原告
    所委託居間仲介者乃被告永慶公司，被告己○○僅係被告永
    慶公司之經紀人，與原告間無任何契約關係，故原告依債務
    不履行法律關係請求被告己○○負損害賠償責任，顯無理由
    。縱被告己○○為受託人，惟因被告永慶公司曾提供標的物
    現況說明書交予賣方勾稽後供買方審核，並經雙方簽名確認
    。在標的物現況說明書中，賣方之代理人即被告丙○○在第
    19項關於「是否曾做過氯離子含量測試」之問題，勾選選項
    為「否」。據此，被告己○○所瞭解之資訊係系爭房屋未曾
    做過氯離子含量檢測，至於該房屋是否為海砂屋，非被告己○○所知，而被告己○○已將其自賣方所得之資訊，完整揭
    露予原告知悉，並經原告在標的物現況說明書上簽名確認，
    被告己○○自未違背誠實報告義務。況海砂屋之檢測，必須
    由具有專業技術人員及設備之專業機構進行，而被告己○○
    僅為提供仲介服務之銷售員，無檢測氯離子含量之能力，要
    無違背注意義務可言。又賣方即被告甲○○業在標的物現況
    說明書上，表示系爭房屋未曾實施氯離子含量檢測，且經原
    告簽名表示知悉，則倘原告嗣後自行檢測發現系爭房屋混凝
    土含量過高，亦應依買賣契約書第14條向賣方即被告甲○○
    主張權利，而非請求無檢測義務之被告己○○負損害賠償責
    任。而被告己○○既未故意隱瞞，被告永慶公司自無庸與被
    告己○○連帶負損害賠償責任。至原告主張被告永慶房屋廣
    告不實至其受有損害云云，並未舉證以實其說，故原告訴請
    被告己○○、永慶公司己○○負連帶賠償責任之主張，為無
    理由等語抗辯，並聲明求為判決：(一)原告之訴駁回。(二)如受
    不利判決，願供擔保請准宣告免為假執行。
五、經查：
  (一)如下事實為兩造所不爭執：
  1.系爭房地原為被告甲○○所有，訴外人即原告配偶胡秋香前
    於96年3 月21日與被告永慶公司簽訂不動產買賣意願書，而
    委託被告永慶公司居間仲介向原告甲○○承買系爭房地。
  2.被告甲○○之代理人即被告丙○○在標的物現況說明書中關
    於系爭房屋是否「經做過氯離子含量檢測」一項，勾選選項
    為「否」。
  3.被告甲○○由被告丙○○代理，於96年3 月21日，與原告簽
    訂不動產買賣契約書，約定雙方就系爭房地之買賣總價為1,
    330 萬元，且於第14條約定：「1.簽訂不動產買賣契約後，
    甲方（即原告）得自費並請求乙方（即被告甲○○）配合辦
    理房屋混凝土氯離子含量檢測。檢測廠商由雙方協議共同指
    定，檢測點以主建物之樑、柱等共取3 個樣本為準，如3 個
    樣本檢測結果之平均值符合約定解約條件，即建物建築完成
    日期在87年6 月25日（含）當日以前者約定為每立方公尺達
    0.6 公斤以上；該日期以後者，約定為每立方公尺達0.3 公
    斤以上，除甲乙雙方另有約定外，甲方得逕行解除買賣契約
    ，乙方應退還甲方已付之買賣價款。…3.本買賣標的建物無
    論甲方於交屋前有無辦理氯離子含量檢測，乙方均應依民法
    負瑕疵擔保責任。」等項。
  4.兩造系爭房地買賣，經原告給付被告約定買賣價款後，業經
    辦畢所有權移轉登記為胡秋香所有。
  (二)上開事實，且有不動產買賣意願書（臺灣臺北地方法院96年
    度訴字第7931號卷第13頁，該案卷下稱7931號卷）、標的物
    現況說明書（本院卷第47頁）、不動產買賣契約書（本院卷
    第33頁以下）、土地建物所有權狀（7931號卷第17頁以下）
    、土地登記謄本（同上卷第19頁以下）等，附卷可稽，均堪
    信為真實。
六、茲原告主張依據買賣契約關係，訴請被告甲○○返還價金及
    給付損害賠償，並依債務不履行之法律關係對被告己○○、
    永慶公司請求，及依侵權行為之法律關係，請求被告甲○○
    、丙○○、己○○連帶給付損害賠償，而依民法第188 條規
    定，訴請被告永慶公司與被告己○○連帶給付，被告則各以
    前開情詞置辯。本院判斷如下：
  (一)按當事人主張有利於己之事實者，就其事實有舉證之責任。
    民事訴訟法第277 條定有明文。所謂舉證係指就爭訟事實提
    出足供法院對其所主張者為有利認定之證據而言，若所舉證
    據，不能對其爭訟事實為相當之證明，自無從認定其主張為
    真正。主張法律關係存在之當事人，就該法律關係發生所須
    具備之特別要件，應負舉證之責任，原告就其主張之事實，
    不舉證證明者，被告無須就其抗辯之事實，負舉證之責任，
    此為舉證分擔之原則，如原告舉證責任未盡或所舉證據為有
    疵累，無論被告抗辯是否可取均無究論之必要，而應為原告
    敗訴之判決。
  (二)本件原告主張上開事實，固據提出不動產買賣意願書、不動
    產買賣契約書、土地及建物所有權狀、土地及建物登記謄本
    、協議書、工程合約書、現場照片、桂田技術顧問有限公司
    （下稱桂田公司）氯離子含量測試報告、服務費確認單、統
    一發票、借據、匯款申請書、匯款回條、家具訂單、地政士
    事務所客戶核對清單明細、繳款書、地政規費收據、火災保
    險保險費帳單、瓦斯帳單與收據、自來水繳費收據、統一發
    票、網頁列印資料、建物複丈成果圖、地籍圖等文書（以上
    均見7931號卷第13頁以下），並聲請詢問被告己○○及證人
    戊○○為證。惟本院基於如下理由，認原告所舉證據不足以
    證明其主張之權利存在：
  1.依原告所主張，系爭房屋屋齡已達17年以上，即建築完成日
    期在民國87年6 月25日之前。而兩造間不動產買賣契約第14
    條第2 項第1 款、第3 款約明：原告得自費請求被告甲○○
    配合並協議指定檢測廠商，以主建物樑柱三處採樣辦理氯離
    子含量檢測，檢測結果之平均值在每立方公尺0.6 公斤以上
    時，原告得解除契約，而被告甲○○無論於交屋前有無辦理
    氯離子含量檢測，均依民法負瑕疵擔保責任等語，即被告甲○○就其出賣予原告之系爭房屋，除應依民法規定負瑕疵擔
    保責任外，其經以上開約定方法檢測結果，氯離子含量超過
    時，原告並取得約定解除權，得解除買賣契約，則原告欲行
    使約定解除權以解除買賣契約關係取回價金，自須證明系爭
    房屋經依約定方法採樣送驗之結果，已達於契約約定之氯離
    子含量以上，約定解除權之停止條件始堪認已成就。原告雖
    主張：曾由承攬裝潢工程之大雄公司負責人戊○○將系爭房
    屋結構混凝土取樣三件，送由桂田公司檢驗結果，顯示系爭
    房屋之廚房柱、廚房天花板、客廳天花板之氯離子含量，分
    別為每立方公尺0.7199公斤、4.9864公斤、2.5622公斤，而
    資為其主張解除契約之依據，雖據提出測試報告（7931號卷
    第33頁）、工程合約書（同上卷第24頁）、統一發票（同上
    卷第47頁）、現場照片（同上卷第25頁以下），及詢問戊○○為證。然此以戊○○自行取樣並選定檢驗廠商而送驗之方
    法，已不合上述契約應由雙方協議指定檢驗廠商並自主建物
    樑柱取樣檢驗之約定，無論原告自行送驗結果如何，均不能
    認原告已依約取得解除權而得據以解除買賣契約。
  2.再證人戊○○到庭證述取樣送驗過程，略謂：崩下來的水泥
    塊我直接拿去桂田檢驗，我在廚房的柱子取了1 塊，還在地
    下室天花板取了2 塊，我用不同塑膠袋裝，次日就交到桂田
    去，每一塊的形狀都不同，廚房的看起來濕濕的等語（本院
    卷第97頁以下），顯示送驗物係隨意撿取裝潢過程崩落之表
    表層水泥送驗，其採樣方法已有所偏，不能據為系爭房屋之
    結構強度是否確因氯離子含量過高而影響安全、能否補強修
    復及損害金額若干判斷之依據。況依民事訴訟法第二編第一
    章第三節關於證據之規定，民事訴訟之證據方法有五，即人
    證、鑑定、書證、勘驗及當事人詢問，而關於鑑定之證據方
    法，依同法第326 條、第340 條、第335 條等規定，應由法
    院依職權或經當事人合意後選任，再經選任之鑑定人或鑑定
    機關鑑定並提出鑑定書或到場說明，方堪資為證據資料，此
    為民事訴訟法所定之鑑定證據，除此以外，由當事人自行任
    意送請第三人鑑定所提出之文書，僅屬書證之性質，他造當
    事人就其形式與實質內容之真正有爭執者，仍應由提出為證
    之一方負舉證證明之責，是原告所舉桂田公司鑑定報告僅屬
    書證，該書證已經被告加以爭執，原告仍負舉證證明之責，
    而戊○○證述如上，又不能採為系爭房屋真正瑕疵如何之佐
    證，是其此舉證，已難逕認可採。
  3.本院因原告聲請鑑定以舉證，經兩造同意後（本院卷第24頁
    ），選任臺北市結構技師公會為鑑定機關而送請鑑定，惟嗣
    後原告拒絕繳納鑑定費用，經本院改命被告墊繳後，被告亦
    拒絕墊繳，依據民事訴訟法第94條之1 第1 項前段規定，本
    院即得不為該鑑定。此外，又未據原告提出其他證據方法足
    證系爭房屋有所指水泥結構氯離子含量過高之瑕疵，並其瑕
    疵已達於堪許解除契約而無顯示公平之程度，及受有如何之
    損害，且本件原告主張之瑕疵事實，非其不能舉證或證明顯
    有重大困難，而係不願預納費用鑑定以證明主張事實存在，
    亦無民事訴訟法第222 條第2 項規定之適用，自無從認為其
    依約有解除契約之權，或可依民法359 條規定解除系爭買賣
    契約，並請求被告甲○○返還買賣價金或給付債務不履行之
    損害賠償。
  4.原告雖主張被告甲○○、丙○○、己○○等人故意隱瞞系爭
    房屋為海砂屋，應構成共同侵權行為而連帶負責，被告永慶
    公司應就其受僱人己○○之行為，依民事訴訟法第188 條規
    定負連帶賠償責任，被告己○○違反仲介規範，且未盡善良
    管理人注意義務，原告信賴被告永慶公司廣告而買受系爭房
    屋，被告永慶房屋與己○○更有債務不履行，亦應連帶負債
    務不履行賠償責任云云。然觀其主張上述權利之請求權構成
    要件事實，均以系爭房屋確實有氯離子含量過高致影響結構
    安全之事實為要件之一，惟原告就此未能舉證證明，已如前
    述，則因其主張權利之構成要件事實欠缺，自更難認為其此
    等主張之權利存在。又依據證人戊○○到院證稱：系爭房屋
    外觀良好，裝修看起來很新，屋況正常，但無法判斷係何時
    進行裝修，進行裝修過程掉落之混凝土應是原來結構不是事
    後補上去的等語（本院卷第96頁以下），顯示系爭房屋之現
    場狀況，從外觀上本難以判斷有何結構上之瑕疵或結構混凝
    土氯離子含量是否過高，且混凝土氯離子含量過高與否，非
    經科學方法現場採樣檢驗，難以從外觀上判斷，此參以縱至
    如原告主張於裝修過程發現混凝土剝落時，亦仍須送檢驗方
    能加以瞭解等情，益堪明晰，此無論被告永慶公司係於何時
    接受委託居間銷售、系爭房屋樓頂之樓板是否尚有天花板之
    遮蔽、被告甲○○何時裝修系爭房屋及是否已長期閒置並無
    法售出而有異，要不能徒此任意推認被告甲○○、丙○○或
    己○○必有何故意隱瞞物之瑕疵存在之侵權行為。
  5.又房屋結構之採樣檢驗氯離子含量，需進行破壞性鑽取，並
    耗費高額檢驗費用，在房屋實際成交前，本難期屋主配合並
    同意自行付費檢驗，仲介公司在能否居間成立而可取得相當
    報酬不明之情況下，更不可能自行付費檢驗，縱願自行付費
    檢驗，常情亦難獲屋主同意破壞取樣，故不能強求房屋於進
    行交易前均需先行鑑定確認，其於外觀上無明顯異常可徵之
    情狀者，既非不動產經紀業者或其所屬經紀人所能注意，自
    不能責令負此瑕疵存否之注意義務。而依上載證人戊○○證
    述，復可知系爭房屋外觀上無何異狀，即通常之人難以從外
    觀觀察得知混凝土氯離子是否過高、有無混凝土容易剝落之
    情形，洵非被告永慶公司或己○○所能注意，則暫不論被告
    己○○僅屬被告永慶公司之受僱人，非居間契約當事人，本
    不負契約義務，即僅就此注意義務之有無及是否違反而論，
    被告永慶公司或己○○亦均難認有何違反注意義務之居間契
    約義務債不履行可言，更無損害賠償之義務。
  (三)綜上，原告執此前情主張被告甲○○、丙○○、己○○有共
    同侵權行為，被告己○○、永慶公司有債務不履行，而請求
    被告連帶給付損害賠償，所舉證據不足以證明所主張之各項
    權利存在，即屬無據，揆之前揭規定之說明，自應為原告敗
    訴之判決。
七、從而，原告主張依據買賣契約關係，訴請被告甲○○返還價
    金及給付損害賠償，並依債務不履行之法律關係對被告永慶
    公司、己○○請求，及依侵權行為法律關係，請求被告甲○○、丙○○、己○○連帶給付損害賠償，復依民法第188 條
    規定，訴請被告永慶公司與被告己○○連帶給付如其聲明所
    示之金錢，均為無理由，應予駁回。
八、原告之訴既經駁回，所為假執行之聲請亦失所附麗，應併予
    駁回之。至兩造其餘攻擊、防禦方法，經本院悉予審酌後，
    認均無礙於本件之判斷，應予駁回。
九、據上論結，原告之訴為無理由，依民事訴訟法第78條判決如
    主文。
中    華    民    國    97    年    11    月    11    日
                  民事第一庭  法  官  蕭錫証
以上正本證明與原本無異。
如對本判決上訴，應於判決送達後20日內向本院提出上訴狀。
中    華    民    國    97    年    11    月    13    日
                              書記官  林立原


司法院資訊處製作；財團法人民間司法改革基金會備份。
